【裁判字號】    98,台上,4224
【裁判日期】    980723
【裁判案由】    違反著作權法
【裁判全文】
最高法院刑事判決            九十八年度台上字第四二二四號
上  訴  人  甲○○
上列上訴人因違反著作權法案件，不服智慧財產法院中華民國九
十八年四月三十日第二審更審判決（九十八年度刑智上更(二)字第
八號，起訴案號：台灣板橋地方法院檢察署九十五年度偵字第一
二九七三號），提起上訴，本院判決如下：
    主  文
原判決關於甲○○部分撤銷，發回智慧財產法院。
    理  由
本件原判決認定上訴人甲○○有如原判決事實欄所載，與蔡金郎
（通緝中）及蔡炳宏、楊桂萍、莊慶榮、陳書恩等人（以上四人
業經判處共同重製光碟而散布為常業罪刑，均緩刑確定）共同重
製光碟而散布為常業，先由蔡金郎在大陸地區購得本件盜版遊戲
光碟，擅自重製後，寄回台灣地區由上訴人收受，爾後由蔡炳宏
擔任倉管人員，負責管理仿冒商標及盜版遊戲光碟、楊桂萍負責
仿冒商標及盜版遊戲光碟目錄之製作、莊慶榮與陳書恩負責送貨
，販賣、散布此等仿冒商標及盜版遊戲光碟之方法牟利，並賴以
為生，而侵害日商光榮股份有限公司、美商微軟公司（下稱微軟
公司）及日商新力電腦娛樂股份有限公司（下稱新力公司）之商
標權，並侵害台灣光榮綜合資訊股份有限公司、微軟公司及新力
公司之著作財產權等情。因而撤銷第一審關於上訴人之科刑判決
，改判仍為論處上訴人共同以明知係侵害著作財產權之重製光碟
而散布為常業罪刑之判決（民國九十三年九月一日修正公布之著
作權法第九十四條第一項重製光碟而散布為常業罪與商標法第八
十二條明知為未得商標權人同意，於同一商品，使用相同之註冊
商標之商品而販賣罪，成立想像競合犯；並依中華民國九十六年
罪犯減刑條例減刑。）固非無見。
惟查：(一)、本件「更(一)審判決附表二之一」與「原判決附表二之
一及附表二之二」，兩者記載之內容不盡相同，前者僅有Jade E
mpire 完全中文版（For Japan Only）等遊戲軟體十件，後者除
此之外，尚包括「式神之城 2」等其他遊戲軟體二十七件，合計
三十七件。據告訴人微軟公司於九十八年二月二十五日所提刑事
陳報書狀記載：「就更一審判決附表二之一部分，告訴人除就遊
戲軟體內包含之『XBOX Development Kit』（開發套件）享有著
作權外，就遊戲軟體本身亦享有著作權。至於附表二之二之部分
，告訴人僅就遊戲軟體內必然包含之『XBOX Development Kit』
享有著作權，但對於遊戲軟體則無著作權。」（見原審卷一第二
四六頁），如係意指僅 Jade Empire完全中文版（For Japan On
ly）等十件，同時有遊戲軟體本身與「XBOX Development Kit」
兩種著作權問題，其餘「式神之城 2」等其他遊戲軟體二十七件
，則祇生「XBOX Development Kit」之著作權問題，而無遊戲軟
體本身之問題。倘上開微軟公司陳報書狀所述屬實，本件原審概
認微軟公司對於「原判決附表二之一及附表二之二」所列三十七
件遊戲軟體及所含「XBOX Development Kit」電腦程式，均享有
著作權，核與微軟公司告訴情節，不相吻合，究竟實情如何？非
無再行研求之餘地。(二)、原判決認定微軟公司對於「原判決附表
二之一及二之二」所載之遊戲軟體本身享有著作財產權，無非係
以微軟公司就此已向美國著作權局（ UNITED STATES COPYRIGHT
OFFICE）為著作權之註冊登記，資為依據。然稽之卷附著作權註
冊登記影本，該局發給之登記證書（CERTIFICATE OF REGISTRAT
ION）載為：「著作物名稱（TITLE OF THIS WORK ）：電腦程式
『XBOX Development Kit』」（見偵查卷二第三十二頁），則此
項著作權之註冊登記，似僅指「XBOX Development Kit」電腦程
式而已，並未包括遊戲軟體本身在內。從而，原判決所為事實之
認定，則有不憑證據之違背法令。(三)、綜上所述，原判決關於上
訴人部分，既有以上可議，上訴意旨指摘原判決此部分違法，並
非全無理由，原判決此部分仍應有撤銷之原因。本件違反商標法
部分，原判決既認與上述違反著作權法部分屬想像競合犯關係，
案經發回，基於審判不可分原則，自應並予發回，併此敘明。
據上論結，應依刑事訴訟法第三百九十七條、第四百零一條，判
決如主文。
中    華    民    國  九十八  年    七    月  二十三  日
                      最高法院刑事第五庭
                          審判長法官  陳  正  庸
                                法官  賴  忠  星
                                法官  林  秀  夫
                                法官  宋      祺
                                法官  陳  祐  治
      本件正本證明與原本無異
                                      書  記  官
中    華    民    國  九十八  年    七    月  二十九  日
                                                Ａ


司法院資訊處製作；財團法人民間司法改革基金會備份。
